【裁判字號】    98,台上,6492
【裁判日期】    981105
【裁判案由】    違反證券交易法
【裁判全文】
最高法院刑事判決            九十八年度台上字第六四九二號
上  訴  人  台灣高等法院檢察署檢察官
被      告  甲○○
            乙○○
                    原住台灣省台北縣汐止市○○街14巷5號3
                    樓
                    號9樓
共      同
選任辯護人  金延華律師
            黃文昌律師
            郭鎮周律師
上列上訴人因被告等違反證券交易法案件，不服台灣高等法院中
華民國九十六年五月二十四日第二審判決（九十六年度上訴字第
一○八七號，起訴案號：台灣桃園地方法院檢察署九十四年度偵
字第一○一二○號），提起上訴，本院判決如下：
    主  文
上訴駁回。
    理  由
按刑事訴訟法第三百七十七條規定：上訴於第三審法院，非以判
決違背法令為理由，不得為之；是提起第三審上訴，應以原判決
違背法令為理由，係屬法定要件。如果上訴理由書狀並非依據卷
內訴訟資料具體指摘原判決不適用何種法則或如何適用不當，或
所指摘原判決違法情事顯與法律規定得為第三審上訴理由之違法
情形不相適合時，均應認其上訴為違背法律上之程式，予以駁回
。本件原判決以公訴意旨略稱：被告乙○○、甲○○於民國九十
一年間，分別係股票上市之中華映管股份有限公司（下稱華映公
司）業務處副總經理及採購處協理，均係證券交易法所稱公司內
部人或關係人，其等均明知在獲悉華映公司有重大影響其股票價
格之消息時，於該消息未公開前，不得對該公司上市或在證券商
營業處所買賣之股票，有買入或賣出之行為。詎乙○○於同年十
月四日華映公司公告申報調降原編財務預測（下或稱財測）之重
大訊息發布前，即知悉該公司自同年六月間起所販售之產品價格
低於預估價格，且差異逐月擴大之對於公司股價有重大影響之消
息，並在該公司於同年八月十三日舉行之 TFT/STN（即液晶顯示
器）九十一年七月份經營檢討會議中，知悉該公司實際營運狀況
已較原編財測之預計數為落後，依規定應更新財測，而有調降財
測之準備。而甲○○亦因參與該公司於同年七月二十五日召開之
TFT/STN/LCM（LCM即液晶顯示模組）九十一年八月份產銷會議，
及同年八月十三日召開之前揭經營檢討會議而知悉上述消息。詎
乙○○自同年八月二十二日起至同年九月四日止，委由不知情之
金鼎綜合證券股份有限公司桃園分公司營業員邱榮欽賣出其所持
有華映公司股票計四百八十萬股，得款新台幣（下同）八千二百
八十二萬九千元。而甲○○則自同年八月七日起至同年八月二十
二日止，委由不知情之大華證券股份有限公司桃園分公司營業員
廖怡惠賣出其所持有華映公司股票計六百十四萬九千股，得款一
億一千萬六千六百元等情；因認被告等均涉嫌違反證券交易法第
一百五十七條之一第一項規定，應依同法第一百七十一條第一項
第一款規定論處。惟經審理結果，認為尚不能證明被告等犯罪，
因而維持第一審諭知被告等均無罪之判決，而駁回檢察官在第二
審之上訴。已詳敘其取捨證據及得心證之理由；對於檢察官所舉
證據何以不足採為不利於被告等之認定，亦逐一加以指駁及說明
，俱有卷存證據資料可資覆按。檢察官上訴意旨略以：原判決以
被告等於九十一年八月間尚無從確知華映公司是否調降財務預測
之內線消息，因認不能證明被告等有所謂「內線交易」之犯罪情
事。惟本件所謂「內線消息」，並非「華映公司確定調降財測」
，而係「該公司 TFT-LCD（即液晶顯示面板）產品獲利未達預期
標準，極可能調降財測」。故被告等當時若已知悉華映公司有重
大營運不佳之事實，則該公司股價必定下跌，並可據此推知該公
司可能調降財測，此即屬證券交易法第一百五十七條之一第四項
所稱影響股價或投資之重大內線消息，是原判決對於「內線消息
」之認定有誤。又華映公司之「TFT-LCD 」產品於九十一年度第
一季營收占該公司營收百分之七十九點五九，同年全年度營收占
該公司營收百分之七十九點七，故「TFT-LCD 」產品之營收狀況
，對於該公司獲利必有重大影響。原判決卻認定該公司於九十一
年度「TFT-LCD」及「CRT」（即陰極射線管或映像管）產品營收
比重各占一半，且被告等未能知悉「CRT 」產品獲利情況，自無
從知悉該公司全部產品獲利之正確消息，而為有利於被告等之認
定，亦有未合云云。惟證據之取捨及事實之認定，均為事實審法
院之職權，倘其採證認事並未違背證據法則，自不得任意指為違
法而執為第三審上訴之適法理由。原判決依據修正前證券交易法
第一百五十七條之一第一項及同條第四項規定意旨，認定上開條
文所稱重大影響其股票價格之消息，必須具備「重大性」要件，
亦即該未經公開之消息，是否非常可能影響合理投資人重大改變
其對該股票價格之判斷或投資之決定；而判斷是否具備「重大性
」要件時，應考量其所獲悉股票上市公司更新財務預測之可能性
及其影響之程度，並據此認定本件「華映公司九十一年度『TFT-
LCD 』產品獲利未達預期標準，極可能調降財務預測」之消息，
係屬於重大影響該公司股價之消息。復以該公司財務預測之「基
本假設」（即企業針對影響該企業營業、投資及理財活動等各項
重要關鍵因素未來發展最可能結果所作之假設）發生變動後，被
告等是否具有獲悉該公司確將調降財務預測之可能性，以及若原
編制財務預測之基本假設發生變動，其變動原因已在證券市場公
開者，則其後財務預測更新所生影響之程度等論點，作為認定被
告等出售華映公司股票時是否已知悉重大影響該公司股價消息之
基礎，並參酌證人巫俊毅、楊瑞麟、林榮裕、林鎮源、李學龍、
鄭文俊、徐櫻華等人之證述，以及華映公司相關經營檢討會議紀
錄及財務分析報表等資料，認定該公司調降財務預測，係因該公
司主力產品十五吋TFT-LCD 面板之價格及銷貨之基本假設變動所
致。又因財經媒體對於「TFT 」產業之趨勢、損益、銷售成本及
財務結構等事項，均作定期追蹤評估。且華映公司上述基本假設
變動之原因，係因全球資訊市場景氣及國內外廠商競爭，致使該
公司上述主力產品價格下跌、銷貨金額減少，而造成獲利不如預
期，此等資訊在證券市場上已經公開，並非僅存於華映公司內部
，因認該公司基本假設變動之消息（亦即公訴人指訴被告等所知
悉華映公司自九十一年六月間起販售產品價格低於預估價格，獲
利未達預期標準，且差異有逐月擴大之情形），就被告等出賣股
票之時點而言，尚不能認為係屬尚未公開之消息。參以華映公司
於九十一年十月四日發布原財務預測不適用之消息後，當日該公
司股票收盤價為十點八五元。惟其發布上述消息前後三個交易日
收盤價均無明顯異動，可見該公司財務預測是否調降或更新，對
於投資人投資判斷之影響程度極小，因認被告等出售股票時點所
獲悉華映公司更新財務預測之「可能性」及其影響「程度」均甚
低微，經綜合權衡判斷，尚難認被告等所獲悉者係屬於「重大」
影響華映公司股票價格之消息。而被告等所辯其等所以出售華映
公司持股，係因其二人在該公司並無固定聘期，且該公司於九十
一年召開股東會時有高層不合情形，與該公司嗣後更新財務預測
無關等語，核與林鎮源於第一審所證稱華映公司係家族公司，該
家族內有鬥爭等語（見一審卷(二)第一六八頁），以及該公司函送
被告等之人事資料所載相符，應堪採信。此外，復無證據證明被
告等於出售華映公司股票時已獲悉重大影響該公司股票價格之消
息，因認被告等所為尚與證券交易法第一百五十七條之一第一項
所規定之處罰要件有間，乃維持第一審諭知被告等均無罪之判決
，而駁回檢察官之上訴，核其論斷與經驗、論理法則無違。上訴
意旨置原判決明確之論斷於不顧，猶對被告等所獲悉之內線消息
，究係「華映公司確定調降財測」，抑「該公司TFT-LCD 產品獲
利未達預期標準，股價必定下跌，該公司極可能因此調降財測」
云云，自非適法之第三審上訴理由。又原判決認定華映公司九十
一年度「TFT-LCD」與「CRT」二項產品營收比重各占一半等情，
核與證人林鎮源於第一審所陳：華映公司九十一年度「TFT- LCD
」與「CRT 」之營收比重大約一半一半等語相符（見一審卷(二)第
一六九頁）。且依華映公司九十一年度第四季財務報表第五十三
頁附註第二項部門財務資訊(1)產業別財務資訊「營業收入淨額項
」記載：該公司及其子公司九十一年度全年營收淨額為七百七十
億一千四百十七萬元，「CRT 」部門為四百十六億六千三百六十
八萬九千元，「TFT-LCD 」部門則為三百三十二億五千零七十三
萬八千元，則「TFT-LCD 」產品營收僅占該公司全年度營收百分
之四十三點一七。上訴意旨謂華映公司之「TFT-LCD 」產品於九
十一年度第一季營收占百分之七十九點五九，九十一年全年度營
收占百分之七十九點七云云，核與上述資料不合，則其據此指摘
原判決不當，亦非合法之第三審上訴理由。綜上，本件上訴意旨
並非依據卷內資料具體指摘原判決有何違背法令之情形，徒就原
審採證認事職權之適法行使，以及原判決已明確論斷說明之事項
，再事爭辯，顯與法律規定得為第三審上訴理由之違法情形不相
適合。揆之首揭說明，其上訴為違背法律上之程式，應予駁回。
據上論結，應依刑事訴訟法第三百九十五條前段，判決如主文。
中    華    民    國  九十八  年   十一   月    五    日
                      最高法院刑事第八庭
                          審判長法官  洪  文  章
                                法官  王  居  財
                                法官  郭  毓  洲
                                法官  邱  同  印
                                法官  張  清  埤
      本件正本證明與原本無異
                                      書  記  官
中    華    民    國  九十八  年   十一   月    九    日
                                                Ａ


司法院資訊處製作；財團法人民間司法改革基金會備份。
